【裁判字號】    97,易,2354
【裁判日期】    971205
【裁判案由】    妨害名譽
【裁判全文】
臺灣臺北地方法院刑事判決              97年度易字第2354號
公  訴  人  臺灣臺北地方法院檢察署檢察官
被      告  甲○○
上列被告因妨害名譽案件，經檢察官提起公訴（97年度偵字第10
287號），本院判決如下：
    主    文
甲○○以強暴公然侮辱人，處拘役貳拾日，如易科罰金，以新台
幣壹千元折算壹日；又公然侮辱人，共罪，各處拘役拾伍日，
如易科罰金，均以新台幣壹仟元折算壹日。應執行拘役伍拾伍日
，如易科罰金，以新台幣壹仟元折算壹日。
    犯罪事實
一、甲○○與其父王永信曾透過國泰世華商業銀行股份有限公司
    （下稱國泰世華銀行）三民分行理財專員戊○○購買理財商
    品，於民國97年7月間，發現渠2人購買之理財商品包含有不
    保本之連動債，致投資虧損甚鉅，因懷疑於投資之初，遭戊○○刻意隱瞞該投資商品具高度風險之事實，甲○○自斯時
    起即多次前往國泰世華銀行三民分行與陳晴會理論，並向其
    上級主管反應要求賠償，均未獲得解決。甲○○於97年3 月
    27日14時許，再度前往國泰世華銀行三民分行2 樓放款理財
    部辦公室，因上開糾紛而與戊○○發生爭執，向戊○○表示
    欲提款新台幣（下同）1,000 元，並要求戊○○以打字列印
    之方式，製作每紙提款金額為1元之提款憑條共計1,000紙，
    因戊○○未能及時完成，甲○○於爭執中，竟基於公然侮辱
    之犯意，在當時不特定多數人得共見共聞之情況下，以「靠
    男人賺錢」等語辱罵戊○○，而貶損戊○○之人格及社會評
    價。嗣已過當日15時30分該分行對外營業之時間，甲○○眼
    見無法提款，遂透過戊○○以電話聯繫該分行紀姓副理，戊○○接通後旋將電話交與甲○○與該紀姓副理通話，甲○○
    向該紀姓副理數落戊○○之不是，並要求處分戊○○，於通
    話中，另基於公然侮辱之犯意，在當時不特定多數人得共見
    共聞之情況下，以「爛芭樂」等語辱罵戊○○，而貶損戊○○之人格及社會評價，隨後即行離去。迨同日18時許，甲○○又返回該處，該分行經理庚○○出面與甲○○溝通，並向
    甲○○表示其前揭要求戊○○列印1,000 紙取款憑條之要求
    係不合理，2 人在戊○○之辦公桌前發生爭執，甲○○復基
    於公然侮辱之犯意，在當時不特定多數人得共見共聞之情況
    下，舉起戊○○辦公桌上之水杯，將杯中所裝之水奮力潑向
    戊○○，致戊○○頭髮及所穿著之衣服淋濕，以此強暴方式
    侮辱戊○○，而貶損戊○○之人格及社會評價。黃重萌見狀
    ，乃要求該分行職員丁○○報警，經警到場處理，甲○○又
    基於公然侮辱之犯意，在當時不特定多數人得共見共聞之情
    況下，以「無能」等語辱罵庚○○，而貶損庚○○之人格及
    社會評價。
二、案經被害人戊○○、庚○○訴由臺北市政府警察局松山分局
    報告臺灣臺北地方法院檢察署檢察官偵查起訴。
    理    由
一、訊據被告甲○○固坦承有於前揭時、地，以上開等語分別辱
    罵告訴人戊○○、庚○○，及舉起水杯將其內之水潑向告訴
    人戊○○之事實，惟矢口否認有何前揭犯行，辯稱：伊所講
    的都是事實，告訴人等斷章取義，曲解其指控告訴人戊○○
    詐欺其全家資產之原意，伊無侮辱人之蓄意動機等語。
二、經查：
  (一)被告甲○○於前揭時、地，以「靠男人養」、「爛芭樂」等
    語辱罵告訴人戊○○，並以「無能」等語辱罵告訴人庚○○
    ，及舉起水杯將其內之水潑向告訴人戊○○等情，業經被告
    自承無訛，核與證人即告訴人戊○○、庚○○於警詢、檢察
    官偵訊及本院審理時之證述情節相符，復經本院於審理時當
    庭勘驗告訴人庚○○提出之監視錄影及錄音光碟 (詳細勘驗
    結果如附表一至四所示）屬實，有該光碟片2 片及本院97年
    11月21日審判筆錄在卷可按，堪信屬實。
  (二)按刑法公然侮辱罪，所謂「公然」係指不特定多數人得以共
    見共聞之狀態，不以實際上果為多數人已共見共聞為必要。
    而國泰世華銀行三民分行2 樓放款理財部辦公室，雖有以一
    般OA辦公家具隔板將各人員辦公桌隔開，但於該2 樓辦公室
    之建築物空間內，除該分行經理庚○○之辦公室外，均非以
    實心建材牆面阻隔，且被告在該處之時間，自當日14、15時
    許直至18時許，即便已過15時30分之該分行對外營業時間，
    ，仍有該分行人員留滯加班或接待貸款、理財客戶一情，業
    經證人即國泰世華銀行三民分行人員乙○○、丁○○、丙○○及己○○於本院審理時到庭結證明確，足見該2 樓放款理
    財部辦公室，應屬不特定多數人得共見共聞之場所無疑。
  (三)又行為人對於構成犯罪之事實，明知並有意使其發生者，為
    故意，刑法第13條第1 項定有明文。被告既坦承有為前揭辱
    罵告訴人戊○○、庚○○，及舉起水杯將其內之水潑向告訴
    人戊○○之事實，是其主觀上對於其以「靠男人養」、「爛
    芭樂」、「無能」等語辱罵告訴人戊○○、庚○○，及舉起
    水杯將其內之水潑向告訴人戊○○等行為，在客觀上足以貶
    損告訴人2 人之人格及社會評價之事實，應有認識。則被告
    辯稱告訴人等斷章取義、曲解其意，伊無侮辱人之蓄意動機
    等語，殊難採信。
  (四)在刑法第309條第2項所謂之「強暴」，係對於他人身體直接
    或間接所施之暴力手段而言。被告當時係舉起告訴人戊○○
    辦公桌上之水杯，將杯中所裝之水潑向戊○○，致戊○○頭
    髮及所穿著之衣服淋濕，當係對於告訴人戊○○實施暴力之
    手段，自不待言。
  (五)被告於本院審理時供承伊主要目的要找告訴人庚○○質問為
    何告訴人戊○○迄未寄發投資損益表予伊，但告訴人庚○○
    不在辦公室，伊即順道質問告訴人戊○○為何未完成1,000
    紙取款憑條，當時約下午2點半到3點半，該行營業時間至下
    午3點半，3點半後伊與紀副理通話，質問過了3 點半伊如何
    提款，後來伊即回家，後來很晚，約下午6 點才又回去，因
    為要找告訴人庚○○，才有潑水等語；另證人戊○○亦於本
    院審理時證稱被告潑水前約半個或1個小時前，有分2段罵伊
    等語。顯見被告自是日14、15時許，直至18時許之間，先後
    所為前述辱罵告訴人戊○○、庚○○及對告訴人潑水之行為
    ，均係各別基於公然侮辱之犯意而分別為之甚明。
  (六)綜上所述，本件事證明確，被告犯行洵堪認定，應依法論科
    。
三、核被告先後以「靠男人養」、「爛芭樂」等語辱罵告訴人戊○○，及以「無能」等語辱罵告訴人庚○○之刑為，各犯刑
    法第309條第1項之公然侮辱罪，另其舉起水杯將其內之水潑
    向告訴人戊○○之行為，則犯同條第2 項之以強暴公然侮辱
    罪。又被告所為前揭各行為，各別基於公然侮辱之犯意而分
    別為之，業如前述，應予分論併罰。檢察官起訴書對於被告
    前開犯行，雖僅論及同法第309條第1項之公然侮辱罪，然經
    公訴檢察官於本院審理時當庭論告被告舉起水杯將其內之水
    潑向告訴人戊○○之行為，應犯同條第2 項之以強暴公然侮
    辱罪，並經被告依法辯論，爰無庸依刑事訴訟法第300 條之
    規定變更檢察官所引應適用之法條。另公訴檢察官於本案論
    告時，當庭稱被告對於戊○○所為上開辱罵及潑水之行為，
    係在連續一個時空之作為，由刑法第309條第1項同條第2 項
    之行為，認係一行為，然被告所為前揭各行為，各別基於公
    然侮辱之犯意而分別為之，已如前述，惟此乃事實認定之問
    題，起訴書既已敘及被告所為前揭犯行，於本案之判斷不生
    影響，附此敘明。
四、爰審酌被告未曾受有期徒刑以上刑之宣告，有臺灣高等法院
    被告前案紀錄表在卷可按，素行良好，偶因其投資商品虧損
    ，心有未甘，因向告訴人2 人所任職之國泰世華銀行三民分
    行反應，質疑告訴人戊○○於推銷理財商品時，未善盡告知
    風險承擔之義務，並誇大商品投資績效，致被告未能充分評
    估風險而購買理財商品，因而衍生之求償糾紛未獲解決，基
    於一時氣憤，致生本件公然侮辱情事，然其事後尚未與告訴
    人等和解等一切情狀，分別量處如主文所示之刑，並諭知易
    科罰金之折算標準，且定其應執行之刑。
據上論斷，依刑事訴訟法第284條之1、第299條第1項前段、刑法
第309條第1項、第2項、第41條第1項前段、第51條第6 款，刑法
施行法第1條之1，判決如主文。
本案經檢察官陳清茂到庭執行職務。
中    華    民    國    97    年    12    月    5     日
                  刑事第十八庭  法  官  彭慶文
上正本證明與原本無異。
如不服本判決應於收受送達後10日內向本院提出上訴書狀，並應
敘述具體理由；其未敘述上訴理由者，應於上訴期間屆滿後20日
內向本院補提理由書（均須按他造當事人之人數附繕本）「切勿
逕送上級法院」。告訴人或被害人如對於本判決不服者，應具備
理由請求檢察官上訴，其上訴期間之計算係以檢察官收受判決正
本之日期為準。
                                書記官  陳怡君
中    華    民    國    97    年    12    月    5     日
附錄法條：刑法第309條
中華民國刑法第309條
（公然侮辱罪）
公然侮辱人者，處拘役或 3 百元以下罰金。
以強暴犯前項之罪者，處1年以下有期徒刑、拘役或5百元以下罰
金。
附表一：
將監視錄影光碟置入筆記型電腦以投影機當庭播放，有4 個監視
器的分割畫面，2樓理專室右上角分割畫面，錄影時間18：19：0
0 開始播放至18：19：50，撥至18：19：44時，身著粉紅色洋裝
之被告突然拿起辦公桌上的杯子，並將杯中的水潑向身著銀行制
服（深色套裝）之告訴人戊○○，致告訴人戊○○之右側頭髮及
衣服被淋濕，隨後被告拿起辦公桌上的筆記本和杯子走出該辦公
室。
附表二：
將錄音光碟置入筆記型電腦播放，播放011-VOICE 檔案內容，自
01：25：01至01：30：00，被告與告訴人戊○○對話內容如下：
被告：我今天能提嗎。
告訴人戊○○：不好意思，我先幫你處理。
被告：不用等我，今天都已經時間過了。
告訴人戊○○：喔。
被告：今天是第1天嗎？而且今天也沒有1,000張阿，我今天不提
      ，我明天提，這些作廢，明天給我1,000 張，這一疊我不
      用，26，可以。我不用，可以吧？我有選擇權吧？我這一
      疊，我不想跟你多囉唆，這一疊我不用，你重新給我準備
      1,000 張，不要那麼懶。什麼叫作警察備案了，警察給我
      錢啊，我是怎樣，我今天是付給警察3,000 萬啊，幹什麼
      東西啦。我不想用了可以吧，我昨天來你的理由那麼多，
      我今天要提錢都不能提，你今天賺我家錢的時候賺得容易
      ，我們是信任你喔，不要以為你永遠可以騙到人，我們不
      是你的先生，「靠男人賺錢」，我不是個男的耶，有那麼
      多理專，只有你有這種問題，是代表你特別不尊重，沒有
      人給你莫名其妙3,000 萬讓你賺，你為什麼不靠你自己的
      勞力、靠你自己的智力阿，1,000 張我不要你弄，什麼時
      候我可以來？還有理由嗎？明天要交給人家喔，請人家處
      理喔，不管你要去為難誰喔，請人家幫忙處理完喔，處理
      不完我又得麻煩囉。看你什麼時候賠啦！我告訴你，我今
      天到警察那裡，我是到地檢署直接找檢察官，請檢察官查
      ，你懂不懂？我的損益表呢？沒有人不勞而獲啦，想用騙
      的賺錢，永遠會出問題，謊話講多了，一下就會被發現，
      天天在說謊。
附表三：
將錄音光碟置入筆記型電腦播放，播放012-VOICE檔案內容，自
00：02：01至00：15：50，被告與紀姓副理電話通話內容如下：
被告：喂，紀副理嗎。
被告：是，我上次有寄1 封e-mail給你跟張經理，要督導陳睛惠
      每天至少要寄損益表給我，這個是理專應該做的服務。她
      沒有寄，21號開始就沒有了。
被告：那她是1 個說謊者，她一直強調她寄了，結果沒有，我說
      你寄件了，總有備份對不對，我現在就要求她拿出來給我
      看，她就開始每天玩同樣的把戲，這個人其實是非常笨的
      騙子，很喜歡這樣騙，你有資料嘛電腦上會紀錄，但她就
      開始晃呀晃呀，都沒有辦法拿出來。
被告：我知道你們以為。但是現在還有一個問題就是說，我覺得
      這個分行喔，我也跟總經理那邊報告，他這個分行經理真
      的有很大問題，雖然你們一直說他是個好人，他是個柔性
      ，但是真的很無能的人，因為我說今天你不需要理戊○○
      ，當然你是主管，適時地替她擔一些責任，可是你必須現
      在要督導她，因為我請戊○○還有傳真，戊○○說她傳了
      ，結果連你們總經理秘書那裡都沒有收到，然後呢我說好
      ，那就請他們分行這邊，因為傳真機上會有傳過去或傳不
      過去的資料都有嘛，其他的理專協助我的時候，都有這樣
      的紀錄。
被告：喂，紀副理，您聽得到嗎？然後我就請他們協助來調出這
      個資料。結果分行郭先生就講說不知道怎麼弄阿，調不出
      來，講實在關於這個分行戊○○的一些事情，我也是從你
      們分行有一些暸解，但是現在呢大家一起包庇，你們今天
      銀行賠不賠錢是一回事，但是戊○○這個人，她今天是個
      「爛芭樂」的時候，應該要有所處分，更何況你們也講，
      今天如果真的是不對，這種理專根本是服務不當，早就應
      該開除了，結果你們現在是不處分她。
附表四：
將錄音光碟置入筆記型電腦播放，播放013-VOICE 檔案內容，自
14：50至15：50，被告辱罵內容如下：
被告：對啊，有攝影機你們怕什麼，有攝影機我都敢拍呢，有攝
      影機我都敢潑呢，怕什麼，潑水有犯法啊。
被告：這家分行經理很「無能」喔，每次要調錄影帶都沒有，公
      然侮辱啊，我再侮辱你一次，你就是很「無能」，你真的
      很「無能」啦。
被告：「無能」，故意包庇。


司法院資訊處製作；財團法人民間司法改革基金會備份。
